【裁判字號】    92,易,524
【裁判日期】    920620
【裁判案由】    動產擔保交易法
【裁判全文】
臺灣板橋地方法院刑事判決                          九十二年度易字第五二四號
    公  訴  人  臺灣板橋地方法院檢察署檢察官
    被      告  甲○○
右列被告因動產擔保交易法案件，經檢察官提起公訴（九十一年度偵字第二三二一一
號），本院判決如左：
    主  文
甲○○無罪。
    理  由
一、公訴意旨略以：被告甲○○於民國八十八年十一月二日，以動產擔保交易附條件
    買賣之方式，向告訴人瑞吉發車業有限公司（以下簡稱瑞吉發公司）購買車牌號
    碼ＷＳＤ－Ｏ四三號輕型機車（下稱系爭機車），為動產擔保交易之債務人。約
    定總價金新臺幣（下同）四萬八千元，分十二期給付，每月一期，每月十日付款
    ，每期付款四千元，標的物存放地點為臺北縣三峽鎮○○路二之二號三樓。在價
    金未付清之前，標的物所有權仍屬於出賣人所有，買受人僅得依約占有使用，不
    得任意遷移或為其他處分。詎被告甲○○在取得標的物之後，僅繳付一期之分期
    價金四千元，即拒不付款，且意圖為自己不法之利益，於不詳時間，將該標的物
    出售移轉予陳致孝，致出賣人追索無著受有損害。因認被告甲○○涉犯動產擔保
    交易法第三十八條罪嫌等語。
二、按犯罪事實應依證據認定之，無證據不得推定其犯罪事實；又不能證明被告犯罪
    者，應諭知無罪之判決，刑事訟訴法第一百五十四條、第三百零一條第一項分別
    定有明文。次按刑事訴訟法上所謂定犯罪事實之證據，係指足以認定被告確有犯
    罪行為之積極證據而言，該項證據自須適合於被告犯罪事實之認定，始得作為斷
    罪之資料，而認定不利於被告之事實，須依積極證據，苟積極證據不足為不利於
    被告事實之認定時，即應為有利於被告之認定，更不必有何有利之證據；事實審
    法院對於證據之取捨，依法雖有自由判斷之權，然積極證據不足證明犯罪事實時
    ，被告之抗辯或反證縱屬虛偽，仍不能以此資為積極證據應予採信之理由；最高
    法院二十九年上字第三一０五號、三十年上字第四八二、八一六號分別著有判例
    可資參照。且刑事訴訟上證明之資料，無論其為直接證據或間接證據，均須達於
    通常一般之人均不致於有所懷疑，而得確信其為真實之程度，始得據為有罪之認
    定，若其關於被告是否犯罪之證明未能達此程度，而有合理性懷疑之存在，致使
    無從形成有罪之確信，根據「罪證有疑、利於被告」之證據法則，即不得遽為不
    利被告之認定，最高法院亦著有七十六年度台上字第四九八六號判例意旨可資參
    照。再者，告訴人之告訴，係以使被告受刑事訴追為目的，是其陳述是否與事實
    相符，仍應調查其他證據以資審認，有最高法院五十二年台上字第一三００號判
    例可資參酌。
三、次按動產擔保交易法第三十八條規定之動產擔保交易之債務人，意圖不法之利益
    ，將標的物遷移、出賣、出質、移轉、抵押或為其他處分，致生損害於債權人罪
    ，須動產擔保交易之債務人，將標的物遷移、出賣、出質、移轉、抵押或為其他
    處分，致生損害於債權人始能構成（最高法院九十一年度台上字第三五０一號判
    決可資參照）。公訴意旨認被告甲○○涉犯動產擔保交易法第三十八條罪嫌，無
    非係以「告訴人瑞吉發公司代表人乙○○指訴綦詳，且有警訊筆錄附卷可稽。並
    有附條件買賣契約書、車號查詢輕型機車車籍表等各一紙，附卷可稽。」等情，
    為其主要論據。訊據被告堅決否認有何違反前揭犯行，辯稱：我向告訴人瑞吉發
    公司購買系爭機車，剛買來一天，隔天就被偷了，找了幾天仍找不到，就前往三
    峽派出所報案，因為當時沒有工作，後來又入監服刑，所以沒有繼續付款，我不
    認識丙○○等語。經查，被告所購買之系爭機車於八十八年十一月六日上午十一
    時許，在臺北縣三峽鎮○○路附近，遭不詳姓名年籍之人所竊取，有臺北縣政府
    警察局三峽分局九十二年五月五日峽警刑字第０九二０００九一０八號函及所附
    臺北縣政府警察局輛失竊受理報案單一份、車輛竊盜車牌失竊資料個別查詢報表
    一份在卷可參，被告辯稱系爭機車遭竊乙節，尚有所據，堪以採信，難認被告有
    不法利益之意圖，將系爭機車「遷移」之行為。再者，系爭機車現登記為「丙○
    ○」所有，有交通部公路總局臺北區監理所板橋監理站九十二年五月十六日北監
    板一字第０九二０００二九九四號函及所附機器腳踏車新領牌照登記書一份附卷
    可憑。本院多次傳喚證人「丙○○」，該名證人均未到庭以證其實，衡諸系爭機
    車既遭不詳姓名年籍之人所竊取，且無證據可證被告將系爭機車出賣予「丙○○
    」，難認被告有「出賣」之行為。綜上所述，被告係動產擔保交易之債務人，雖
    然積欠告訴人購車款項，然其未將標的物即系爭機車遷移、出賣、出質、移轉、
    抵押或為其他處分，自無從逕以違反動產擔保交易法之罪相繩。此外，復查無其
    他證據足認被告有公訴意旨所指犯行，揆以首開說明，應為被告無罪之諭知。
據上論斷，應依刑事訴訟法第三百零一條第一項，判決如主文。
本案經檢察官魏正杰到庭執行職務。
中      華      民      國      九十二      年     六     月    二十    日
                                  臺灣板橋地方法院刑事第三庭
                                      法  官  侯  志  融
右正本證明與原本無異。
如不服本判決，應於判決送達後十日內，向本院提出上訴狀
                                      書記官  吳  進  安
中      華      民      國      九十二      年     六     月    二十    日


司法院資訊處製作；財團法人民間司法改革基金會備份。
